【裁判字號】    98,交易,42
【裁判日期】    981013
【裁判案由】    過失致死等
【裁判全文】
臺灣桃園地方法院刑事判決              98年度交易字第42號
公  訴  人  臺灣桃園地方法院檢察署檢察官
被      告  甲○○
            戊○○
選任辯護人  黃文明律師
上列被告因傷害案件，經檢察官提起公訴（97年度偵字第16616
號）及移送併辦（98年度偵字第991 號），本院判決如下︰
    主  文
甲○○因過失致人於死，處有期徒刑陸月，如易科罰金，以新臺
幣壹仟元折算壹日。
戊○○因過失致人於死，處有期徒刑貳月，如易科罰金，以新臺
幣壹仟元折算壹日。緩刑貳年。
    事  實
一、甲○○前因駕駛汽車經測試酒精濃度超過規定標準而遭吊扣
    駕駛執照1 年（吊扣期間：民國96年8 月20日起至97年8 月
    19日止），竟不知警惕，猶於上開吊扣駕駛執照期間之97年
    6 月1 日某時，在不詳處所飲用啤酒後（未達不能安全駕駛
    動力交通工具之程度），駕駛車牌號碼3996-GW 號之自用小
    客車，搭載簡世璋、丁俊元、己○○、乙○○、丙○○5 人
    ，欲前往桃園縣永安漁港遊玩，而於同日下午4 時45分許，
    甲○○駕駛上開車輛沿桃園縣楊梅鎮○○○路往永安方向行
    駛，行經桃園縣新屋鄉○○○路○ 段376 號前之無號誌岔路
    口時，其本應注意車輛行駛時，駕駛人應注意車前狀況，隨
    時採取必要之安全措施及行車速度不得超過道路速限，而當
    時天候雖陰，但日間自然光線、柏油路面、路面乾燥無缺陷
    、無障礙物及視距良好，並無不能注意之情事，竟仍以超過
    每小時80公里之車速疾駛，又因酒後注意力、判斷力降低，
    無法安全操控上開自小客車，且未及注意車前狀況，適有戊○○駕駛車牌號碼6U-0092 號自用小貨車，沿該路口之產業
    道路欲左轉中山西路行駛，通過前述交岔路口時，亦疏未注
    意幹道上甲○○駕駛之上開車輛正直行而來，即貿然前行左
    轉，兩車因而在該交叉路口發生擦撞，甲○○所駕駛之上開
    自用小客車復失控碰撞該處前方之電線桿而停止，致簡世璋
    受有頭部外傷顱骨骨折併胸腹鈍挫傷；丁俊元則受有頭顱骨
    、胸、頸、腰椎骨折，己○○受有腰椎骨折併下肢運動功能
    障礙及骨盆骨折之傷害；乙○○受有頭部外傷合併腦震盪、
    頭皮撕裂傷、右側肱骨及恥骨骨折、腹部鈍傷；丙○○受有
    腰椎壓迫性骨折之傷害（此部分業據告訴人丙○○撤回告訴
    ，不另為不受理之諭知）；甲○○受有胸壁挫傷、臉及頭皮
    挫傷、臉部撕裂傷、右手肘擦傷（此部分業據告訴人甲○○
    撤回告訴，不另為不受理之諭知）；戊○○受有頭部外傷合
    併頭皮撕裂傷、右肩挫傷（此部分業據告訴人戊○○撤回告
    訴，不另為不受理之諭知）等傷害，嗣將傷者送醫急救，簡
    世璋、丁俊元均仍因中樞神經性併低血容性休克死亡。甲○○、戊○○肇事後，於未被有偵查犯罪職務之公務員發覺前
    ，即主動向到場處理之警員自首坦承肇事，進而接受本次裁
    判。
二、案經己○○、乙○○、丙○○、甲○○、戊○○告訴暨臺灣
    桃園地方法院檢察署檢察官相驗後主動偵查起訴。
    理  由
一、證據能力方面：
（一）按被告以外之人於審判外之陳述，雖不符前4 條之規定，
      而經當事人於審判程序同意作為證據，法院審酌該言詞陳
      述或書面陳述作成時之情況，認為適當者，亦得為證據；
      當事人、代理人或辯護人於法院調查證據時，知有第159
      條第1 項不得為證據之情形，而未於言詞辯論終結前聲明
      異議者，視為有前項之同意，刑事訴訟法第159 條之5 就
      此定有明文。而本案所引用之供述證據，經本院依法踐行
      調查證據程序，公訴人、被告、辯護人均不爭執各該供述
      證據之證據能力，且迄本院言詞辯論終結前未就供述證據
      之證據能力聲明異議，又查無依法應排除其證據能力之情
      形，是後述所引用供述證據之證據能力均無疑義，依法自
      有證據能力，均得作為本案證據，先予敘明。
（二）卷附之臺灣桃園地方法院檢察署相驗屍體證明書（見97年
      度相字第963 號卷第59、62頁），係檢察官依其執行相驗
      屍體職務時所見聞而為之證明文書；臺灣桃園地方法院檢
      察署檢驗報告書、相驗報告書（見97年度相字第963 號卷
      第65至76頁、第160 頁），係檢驗員執行其勘驗死者傷勢
      並鑑定死亡原因之職務時，依其見聞及勘驗結果所為之證
      明文書，性質上均為公務員職務上所製作之證明文書或紀
      錄文書，且無證據可認有何顯不可信之情況，另道路交通
      事故現場圖、道路交通事故調查報告表（一）、（二）、
      道路交通事故肇事人自首情形紀錄表、酒精測定紀錄表（
      見97年度相字第963 號卷第17至20頁、第35至38頁、第11
      2 至113 頁），均係員警接獲報案後抵達肇事現場，依法
      執行實施勘察等職務後所製作以紀錄當時實見現場情形之
      紀錄文書，並無證據證明有何虛偽不實或明顯瑕疵等顯不
      可信之情況存在，依刑事訴訟法第159 條之4 第1 款之規
      定，上開臺灣桃園地方法院檢察署相驗屍體證明書、檢驗
      報告書、相驗報告書、員警製作之道路交通事故現場圖、
      道路交通事故調查報告表（一）、（二）、道路交通事故
      肇事人自首情形紀錄表、酒精測定紀錄表等自皆有證據能
      力。
（三）又卷附之汽車駕駛人查詢表、壢新醫院診斷證明書、敏盛
      綜合醫院診斷證明書、怡仁綜合醫院診斷證明書、長庚紀
      念醫院診斷證明書、天成醫院診斷證明書、和解書、桃園
      縣中壢市調解委員會調解書、刑事撤回告訴狀（見97年度
      相字第963 號卷第41頁、第21至26頁；97年度偵字第1661
      6 號卷第13頁；97年度他字第5000號卷第2 頁；本院97年
      度審交易字第290 號卷第56至58頁；本院98年度交易字第
      42號卷第32、34頁、第94至95頁）、車禍現場及車損照片
      、相驗照片，核屬書證、物證性質，且查無事證足認有違
      背法定程式或經偽造、變造所取得之情事，況公訴人、被
      告、辯護人對此部分之證據能力亦不爭執，是堪認均有證
      據能力，附此敘明。
（四）臺灣省桃園縣區車輛行車事故鑑定委員會鑑定意見書、臺
      灣省車輛行車事故覆議鑑定委員會97年9 月8 日覆議字第
      0976203439號函各1 份，則分別係檢察官囑託具車禍事故
      鑑定能力機關就本件車禍事故為鑑定、覆議後所提出之書
      面報告，自應具有證據能力。
二、上揭事實，業據被告甲○○、戊○○於本院審理時均坦承不
    諱，復經證人呂睿祥、乙○○、丙○○、己○○、庚○○、
    簡文祥、丁○○、丁順林等人於警詢或兼於檢察官訊問時證
    述明確，復有道路交通事故現場圖、道路交通事故調查報告
    表（一）、（二）、道路交通事故肇事人自首情形紀錄表、
    酒精測定紀錄表（見97年度相字第963 號卷第17至20頁、第
    35至38頁、第112 至113 頁）、臺灣桃園地方法院檢察署相
    驗屍體證明書、檢驗報告書、相驗報告書（見97年度相字第
    963 號卷第59頁、第62頁、第65至76頁、第160 頁）、汽車
    駕駛人查詢表、壢新醫院診斷證明書、敏盛綜合醫院診斷證
    明書、怡仁綜合醫院診斷證明書、長庚紀念醫院診斷證明書
    、天成醫院診斷證明書、車禍現場及車損照片、相驗照片、
    臺灣省桃園縣區車輛行車事故鑑定委員會鑑定意見書、臺灣
    省車輛行車事故覆議鑑定委員會97年9 月8 日覆議字第0976
    203439號函各1 份等在卷可稽（見97年度相字第963 號卷第
    41頁、第21至26頁、第156 至159 頁；97年度偵字第16616
    號卷第13頁、第35頁；97年度他字第5000號卷第2 頁），是
    被告2 人上開任意性自白，核與事實相符，堪以採信。本件
    事故之發生，既因被告2 人上開過失行為所致，則被告2 人
    之過失行為與被害人簡世璋、丁俊元之死亡結果及被害人乙○○、己○○之受傷結果間均具有相當因果關係，是被告2
    人上揭犯行均洵堪認定，應予依法論科。
三、論罪科刑方面：
（一）核被告甲○○、戊○○所為，均係犯刑法第276 條第1 項
      之過失致人於死罪、刑法第284 條第1 項前段之過失傷害
      罪。
（二）被告甲○○、戊○○各以一過失肇事行為，致被害人簡世
      璋、丁俊元2 人死亡，己○○、乙○○2 人受傷，為想像
      競合犯，均依刑法第55條之規定，從一重之過失致死罪論
      處，公訴人認被告2 人所犯上開2 罪應予分論併罰，容有
      誤會。
（三）又被告甲○○為無駕駛執照駕車、酒醉駕車，因而致被害
      人等死亡、受傷，應依道路交通管理處罰條例第86條第1
      項規定，就其所犯過失致死罪部分，加重其刑。
（四）另被告甲○○、戊○○於車禍發生後，就其上揭犯行未為
      有追訴權限機關公務員發覺前，即主動向到場處理之警員
      自首坦承肇事，進而接受本次裁判，有桃園縣政府警察局
      道路交通事故肇事人自首情形紀錄表2 份在卷可稽（見97
      年度相字第963 號卷第11 2至113 頁），依刑法第62條前
      段規定，就其等所犯過失致死罪部分減輕其刑，並就被告
      甲○○部分依法予以先加後減。
（五）爰審酌被告甲○○酒後駕車又超速行駛，被告戊○○疏未
      注意幹道上直行而來之車輛，即貿然前行左轉，而肇發本
      件車禍，並傷人之生命、身體，對被害人及其家屬所造成
      之傷痛，永遠無法回復，另衡以被告2 人過失程度之重輕
      、被告2 人事後均已與死者簡世璋、丁俊元之家屬及傷者
      丙○○達成和解，並願賠償死者家屬及傷者丙○○所受損
      害，有和解書、桃園縣中壢市調解委員會調解書在卷可參
      （見本院97年度審交易字第290 號卷第56至58頁；本院98
      年度交易字第42號卷第32、34、95頁），及其等素行、犯
      罪後坦承犯行等一切情狀，分別量處如主文所示之刑，並
      諭知易科罰金之折算標準。
（六）末查，被告戊○○為年屆72歲之人，前未曾因故意犯罪而
      受有期徒刑以上刑之宣告，有臺灣高等法院被告全國前案
      紀錄表在卷可稽，本件係因被告駕車一時疏未注意致罹刑
      章，過失責任非重，且嗣後已與死者家屬及傷者達成和解
      ，並賠償死者家屬之損失，已如前述，又死者家屬亦均同
      意給予被告戊○○緩刑之機會，有本院電話紀錄查詢表在
      卷可查（見本院98年度交易字第42號卷第63至65頁），是
      本院認被告戊○○經此偵審程式，應知警惕而無再犯之虞
      ，宣告之刑以暫不執行為適當，爰併予宣告緩刑2 年，以
      啟自新。
四、公訴意旨另以：被告甲○○、戊○○因上揭過失駕車肇事，
    另致丙○○受有腰椎壓迫性骨折之傷害，並分別造成戊○○
    受有頭部外傷合併頭皮撕裂傷、右肩挫傷及甲○○受有胸壁
    挫傷、臉及頭皮挫傷、臉部撕裂傷、右手肘擦傷等傷害，因
    認被告甲○○、戊○○此部分亦分別涉有刑法第277 條第1
    項之傷害罪。惟按告訴乃論之罪，告訴人於第一審辯論終結
    前得撤回其告訴，又告訴經撤回者，法院應諭知不受理之判
    決，刑事訴訟法第238 條第1 項、第303 條第3 款定有明文
    。且查刑法第277 條第1 項之傷害罪，依同法第287 條前段
    規定，須告訴乃論。茲於本院第一審辯論終結前，經告訴人
    丙○○撤回對被告甲○○、戊○○之傷害告訴，告訴人即被
    告甲○○、戊○○亦撤回對彼此之傷害告訴，此有桃園縣新
    屋鄉調解委員會調解書、刑事撤回告訴狀及本院98年6 月26
    日審判筆錄附卷足憑。依前開法條之規定，此部份原應為不
    受理之判決，然起訴意旨認此部分倘構成犯罪，與前揭經起
    訴且經論罪科刑部份有想像競合犯之裁判上一罪關係，是不
    另為不受理之諭知，併此指明。
據上論斷，應依刑事訴訟法刑事訴訟法第284 條之1 、第299 條
第1 項前段，刑法第276 條第1 項、第284 條第1 項前段、第62
條前段、第41條第1 項前段、第74條第1 項第1 款，道路交通管
理處罰條例第86條第1 項，刑法施行法第1 條之1 第1 項、第2
項前段，判決如主文。
中    華    民    國    98    年    10    月    13    日
                    刑事第十二庭  法  官  羅  國  鴻
以上正本證明與原本無異。
如不服本判決應於收受判決後10日內向本院提出上訴書狀，並應
敘述具體理由。其未敘述上訴理由者，應於上訴期間屆滿後20日
內向本院補提理由書（均須按他造當事人之人數附繕本）「切勿
逕送上級法院」。
                                  書記官  戴  育  萍
中    華    民    國    98    年    10    月    14    日
【論罪科刑法條】
中華民國刑法第276條
因過失致人於死者，處2 年以下有期徒刑、拘役或2 千元以下罰
金。
從事業務之人，因業務上之過失犯前項之罪者，處5 年以下有期
徒刑或拘役，得併科3 千元以下罰金。
中華民國刑法第284條
因過失傷害人者，處6 月以下有期徒刑、拘役或5 百元以下罰金
，致重傷者，處1 年以下有期徒刑、拘役或5 百元以下罰金。
從事業務之人，因業務上之過失傷害人者，處1 年以下有期徒刑
、拘役或1 千元以下罰金，致重傷者，處3 年以下有期徒刑、拘
役或2 千元以下罰金。


司法院資訊處製作；財團法人民間司法改革基金會備份。
